【裁判字號】    92,交訴,44
【裁判日期】    920514
【裁判案由】    公共危險等
【裁判全文】
臺灣屏東地方法院刑事判決                          九十二年度交訴字第四四號
    公  訴  人  臺灣屏東地方法院檢察署檢察官
    被      告  乙○○
    選任辯護人  王伊忱律師
                鄭美玲
右列被告因公共危險等案件，經檢察官提起公訴（九十二年度偵字第一五九五號），
本院判決如左：
     主  文
乙○○服用酒類，不能安全駕駛動力交通工具而駕駛，處有期徒刑貳月；又因過失傷
害人，處有期徒刑參月；又駕駛動力交通工具肇事，致人於傷而逃逸，處有期徒刑拾
月；應執行有期徒刑壹年貳月。
     事  實
一、乙○○於民國九十二年一月二十九日晚間八時許起至十時許止，在屏東縣長治鄉
    繁華村「輝達保養廠」內，與友人共飲啤酒約三瓶後，已無法順利操控車輛，且
    注意能力已降低，已達不能安全駕駛之程度，竟於同日晚間十時三十分許，駕駛
    車號Ｆ六—五三七七號自用小客車沿臺二十四線省道，由同縣三地門鄉往屏東市
    方向行駛，途經該路八公里又五百公尺處（即長治鄉○○村○○路七四五號前）
    、速限五十公里之路段時，原應注意酒後不得開車及行車速度應依標誌之規定，
    ，而依當時之天候晴、該處之路面乾燥、無缺陷、亦無障礙物，視距良好，依當
    時情形並無不能注意之情事，詎竟於酒後開車且以時速約一百公里之速度高速行
    駛，適有一不詳車輛自路旁駛入同向車道，乙○○見狀心慌急踩煞車，致其車輛
    因而打轉衝入對向車道，車尾撞及對向由甲○○所駕駛、上載鮑孝亮之車號九Ｗ
    —九九三０號自用小客車車頭，致使甲○○因而受有頭部左額挫傷、胸部挫傷等
    傷害，詎乙○○於駕車肇事並致人受傷後，不思停留現場查看並救助傷患，仍繼
    續駕車前行逃逸，嗣為警據報於同日晚間十時四十分許，在同縣長治鄉○○村○
    ○街西埔巷二三之三號前查獲，並於同日晚間十一時十一分許，測得其吐氣中所
    含酒精濃度為０‧四四毫克。
二、案經甲○○訴由屏東縣警察局屏東分局報請臺灣屏東地方法院檢察署檢察官偵查
    起訴。
     理  由
一、右揭因服用酒類，不能安全駕駛動力交通工具而駕駛之事實，業據被告乙○○於
    本院審理時坦承不諱，復有刑法第一百八十五條之三案件測試觀察紀錄表、屏東
    警察局屏警交字第Ｖ00000000號舉發違反道路交通管理事件通知單各一
    紙在卷可稽，且被告於酒後吐氣所含酒精成份達每公升０點四四毫克，亦有酒精
    測試紙一紙附卷可稽；參以德國、美國之認定標準，對於酒精濃度呼氣已達每公
    升０點四０毫克以上，肇事率為一般正常人之六倍，有臺灣高等法院九十年十一
    月十三日院田刑敬字第一八八七四號可佐，再衡以被告酒後駕車，因酒精影響，
    控制力減弱，以時速一百公里以上之速度高速行駛一情，足認被告酒後顯已無法
    順利控制車輛、注意能力已然降低，已達不能安全駕駛之程度。選任辯護人雖辯
    稱：被告之酒精濃度尚未達每公升０點五五毫克以上，應不致影響行車安全等語
    。然查，酒精對於個人之影響，乃因個人之體質而有所差異，非可一概相提並論
    ，實務上固有主張以酒精濃度達每公升０點五五毫克以上，為認定是否已達不能
    安全駕駛之基準，惟上開主張乃以此程度之酒精濃度對於平均多數人之影響為其
    論據，並未注意個體間，是否尚有因其他因素介入（如個人體質因素等）而有差
    異結果之現象產生，自僅得用以對照參考，無從據為判斷行為人是否已致不能安
    全駕駛動力交通工具之標準。是以，行為人是否已因服用酒類，而達不能安全駕
    駛動力交通工具之程度，仍應由事實審法院就行為人於行為時之一切主客觀情狀
    綜合判斷，而為具體之認定。本件被告於偵訊及本院審理時均自承：已因飲酒精
    而影響其駕車能力，伊已知錯等語，有如前述，且被告復因此而高速行車，亦如
    前述，足徵被告確已因飲酒，而不能安全駕駛動力交通工具，選任辯護人上開主
    張，應屬誤會，尚不足資為有利被告之認定，選任辯護人聲請傳喚證人高國育已
    無必要，附此敘明。
二、前開過失傷害及駕車肇事逃逸等事實，訊據被告於本院審理時，固坦承其車輛有
    於前述時、地失控衝入對向車道一節，惟矢口否認有何過失傷害及肇事遺棄情節
    ，辯稱：伊係因緊急煞車遭後方車輛所追撞，始衝到對向車道，因當時伊已頭暈
    了，不知道有再撞及甲○○車輛之情事，因當時害怕遭警舉發酒測，伊才迅速駕
    車離去，並無逃逸之故意云云。然查：
  （一）前述如何因被告酒後高速行車，致為閃避他車而緊急煞車時，車輛打轉衝入
        對向車道，撞及告訴人車輛，使告訴人因而受傷等情，業據告訴人甲○○於
        警訊、偵訊及本院審理時指述甚詳，核與被告前揭自白不諱部分之內容、證
        人鮑孝亮於警訊時證述所目擊之車禍經過情節相符，復有復有道路交通事故
        調查報告表、屏東縣警察局屏警交字第Ｖ00000000號舉發違反道路
        交通管理事件通知單、車禍現場處理報告、屏東分局中心來案各類案件紀錄
        表各一紙及事故現場與車損相片共六張在卷可資佐證，堪認告訴人上開指述
        確與事實相符，應可採信。被告雖辯稱：伊係遭人撞及車尾，始衝入對向車
        道云云，惟稽諸卷附資料，查無被告係遭其他車輛撞及，始失控衝入對向車
        道之證據，被告此部分所述，自無憑證可佐，要係卸責之詞，應不可信。第
        按駕駛人飲酒後其吐氣所含酒精成分超過每公升０‧二五毫克者，不得駕車
        ，又行車速度，應依標誌之規定，道路交通安全管理規則第第一百一十四條
        第一款、第九十三條第一項分別定有明文。被告身為合格駕駛人，為其所自
        承在卷，對於上揭規定自應注意並遵守，而依當時狀況，又無不能注意之情
        事，詎仍疏未注意，以致肇事，可見被告於本件車禍確有違反上述交通安全
        規則至明，足證被告於本件車禍確有過失。告訴人因本件車禍受傷，與被告
        之過失行為間自有相當因果關係。
  （二）又按駕駛動力交通工具肇事致人死傷而逃逸者，刑法已於八十八年四月二十
        一日公布增訂第一百八十五條之四之處罰規定，並自同年四月二十三日開始
        生效，考立法精神在於因駕駛動力交通工具而肇事，並致人員傷亡之結果發
        生時，不論參與者究係撞人或被撞、有無過失，皆應防止死傷之擴大、負有
        救助傷患之義務，是駕駛人明知已駕車肇事，客觀上復能預見將因而發生傷
        亡結果，縱未實際下車確認傷亡結果，而仍逃逸以圖免刑責，自應以該罪相
        繩。查本件被告於駕車肇事後，未曾停車查看並救助傷患，反繼續駕車前行
        逃逸等節，迭據被告於警、偵訊及本院審理時供承不諱，核與告訴人於警訊
        時所述相符，應可認定。雖被告否認逃逸時已知告訴人受傷一情，惟觀之卷
        附車損照片所示，肇事後之被告車輛車尾幾已全毀、告訴人車輛之左前側車
        身亦嚴重損壞，足見被告車輛撞及告訴人車輛時之撞擊力，何其巨大，衡諸
        通常事理，被告應無不能預見告訴人將因此受有傷害之理，是被告縱未下車
        查看告訴人傷勢，惟其既能預見告訴人將因本件事故而受有傷害，竟未予以
        救助，反駕車逃逸，明顯有肇事後逃逸之情事甚明，其猶執前詞，辯稱：無
        逃逸故意云云，要乃推諉，自不可信。
  （三）綜上，被告過失傷害及肇事遺棄等犯行，事證明確，洵堪認定。
二、核被告前開所為係犯刑法第一百八十五條之三重大違背義務致交通危險罪、第二
    百八十四條第一項前段過失傷害罪及同法第一百八十五條之四肇事遺棄罪。被告
    所犯上開三罪間，行為互異，罪名不同，應分論併罰。再查被告飲酒後其吐氣所
    含酒精成分超過每公升０‧二五毫克，應不得駕車，詎仍駕車肇事因而致人於傷
    ，爰依道路交通管理處罰條例第八十六條第一項規定加重其刑。爰審酌被告犯罪
    後否認犯行，態度不佳，且至今未與告訴人達成和解，及其酒後駕車，並於肇事
    後逕行逃逸，怠忽公眾安全、圖免僥倖之心態可議等一切情狀，分量處如主文所
    示之刑，並定其應執行之刑。
據上論斷，應依刑事訴訟法第二百九十九條第一項前段、道路交通管理處罰條例第八
十六條第一項、刑法第一百八十五條之三、第一百八十五條之四、第二百八十四條第
一項前段、第四十一條第一項前段、第五十一條第五款，罰金罰鍰提高標準條例第一
條前段，判決如主文。
本案經檢察官陳新君到庭執行職務。
中      華      民      國      九十二      年     五   月    十四    日
                                      臺灣屏東地方法院交通法庭
                                          審判長法  官  潘正屏
                                                法  官  包梅真
                                                法  官  林世民
右正本證明與原本無異。
如不服本判決應於收受本判決後送達後十日內向本院提出上訴書狀，其未敘述上訴理
由者，並得於提起上訴後十日內向本院補提理由書狀（均須按他造當事人之人數附繕
本 ）「切勿逕送上級法院」
                                              書記官  薛慧茹
中      華      民     國      九十二      年     五     月    十四    日
附錄論罪科刑法條：
中華民國刑法第一百八十五條之三
服用毒品、麻醉藥品、酒類或其他相類之物，不能安全駕駛動力交通工具而駕駛者，
處一年以下有期徒刑、拘役或三萬元以下罰金。
中華民國刑法第一百八十五條之四
駕駛動力交通工具肇事，致人死傷而逃逸者，處六月以上五年以下有期徒刑。
中華民國刑法第二百八十四條第一項
因過失傷害人者，處六月以下有期徒刑、拘役或五百元以下罰金，致重傷者，處一年
以下有期徒刑、拘役或五百元以下罰金。金。


司法院資訊處製作；財團法人民間司法改革基金會備份。
